【裁判字號】    90,上易,1119
【裁判日期】    901120
【裁判案由】    詐欺
【裁判全文】
臺灣高等法院臺南分院刑事判決                                        行股
    上  訴  人  臺灣臺南地方法院檢察署檢察官
    被      告  甲  ○  ○
                即  王心平
右上訴人因被告詐欺案件，不服臺灣臺南地方法院九十年度訴緝字第十四號中華民國
九十年六月一日第一審判決（起訴案號：臺灣臺南地方法院檢察署八十八年度偵字第
六五四三號、八十八年度偵緝字第七十二號），提起上訴，本院判決如左：
    主      文
上訴駁回。
    理      由
一、公訴意旨略以：被告甲○○（現改名為王心平）與呂財寶（化名呂志松，業經判
    處罪刑確定）、許千容（已死亡）、及乙○○（通緝中），共同基於意圖為自己
    不法所有之犯意聯絡，於民國（下同）八十五年十一月間，由被告甲○○與呂財
    寶、乙○○出面，向林文雄（業經判處罪刑確定）洽商借用人頭事宜，以林文雄
    為負責人，在臺南縣新營市○○路三十七號二樓之一，設立德鈴實業有限公司，
    經營買賣業務，初始為取得各往來廠商之信賴，均如期支付貨款，迄八十六年六
    月間，乃向如附表所示及其他未報案之往來廠商大舉進貨，致使該等廠商不疑有
    詐，如數交付所訂之各類貨物，而呂財寶等則以「德鈴公司」、「林文雄」為發
    票人之支票交付各廠商，嗣於八十六年六月三十日，呂財寶等將公司搬遷一空，
    逃匿無蹤，所交付廠商之支票屆期均不獲兌現，廠商始知受騙，總計詐騙金額達
    新臺幣（下同）三千二百六十七萬七千一百六十九元（加計銀行退票金額），呂
    財寶等並以此為常業，因認被告甲○○犯有刑法第三百四十條之常業詐欺罪嫌云
    云。
二、按犯罪事實應依證據認定之，無證據不得推定其犯罪事實；又不能證明被告犯罪
    者，應諭知無罪之判決；刑事訴訟法第一百五十四條、第三百零一條第一項，分
    別定有明文。公訴人認被告甲○○涉犯有常業詐欺罪嫌，無非係以證人林文雄之
    證詞為主要論據。惟訊據被告甲○○則堅詞否認有何常業詐欺犯行，並辯稱：其
    前夫周天元與林文雄係同學，林文雄為謀工作去找其夫婦，其乃介紹與乙○○、
    呂財寶認識，至伊等認識後發生何事，其並不知情，其未參與常業詐欺之情事等
    語。經查證人林文雄在偵查中固曾供稱：「（何人找你做德鈴公司之負責人？）
    呂財寶、乙○○、甲○○」、「（呂財寶在何處向你借身分證？）由甲○○通知
    我上臺北到她公司洽談的，當時有甲○○、呂財寶、乙○○、劉修銘在場」云云
    （見八十八年偵緝字第七十二號卷第三十、五十一頁）；然該證人嗣在原審審理
    中則係證稱：「（何時認識甲○○）七十年間我與她先生周天元是同學」、「（
    認不認識呂財寶？）我因為沒有工作，去找周天元，經被告夫婦介紹而認識呂財
    寶」、「（你怎會拿身分證給呂財寶？）他以我為人頭登記為工廠之負責人，所
    以向我拿身分證，我拿身分證給呂財寶，乙○○知道這件事，但被告（甲○○）
    從未介入這件事情」、「（提示八十八年偵緝字第七十二號卷第五十一頁筆錄，
    並告以要旨，有何意見？）當時我回答很多話，而筆錄只有三行，不是我當時的
    意思，被告（甲○○）是因為我沒工作，將我介紹給呂財寶、乙○○認識而已，
    至於之後呂財寶借我身分證，與發生之詐欺事情，被告（甲○○）均不知道」等
    語（見原審卷第二十八、二十九頁）；已見該證人前後供述不一，互為矛盾而有
    瑕疵。參諸另證人即被告之前夫周天元，在原審證稱：「（被告認識林文雄是因
    為你的關係嗎？）是，因為林文雄是我國中同學，他當時沒有工作，來臺北找我
    ，我就跟被告、乙○○與林文雄一起吃飯，被告向乙○○推薦林文雄到他那裡工
    作，後來林文雄真的就去乙○○那裡工作了，後來林文雄被用作人頭的事，我就
    不清楚，當時被告每天幫我帶小孩，也不可能介入這個詐欺案」等語（見原審卷
    第二十頁），顯見被告確僅為證人林文雄謀得一份工作，而介紹該證人與呂財寶
    、乙○○認識而已，且時下人浮於事託人覓工作或為人介紹工作，亦屬人之常情
    ，而於介紹與他人認識後，各該被介紹認識人間日後如何合作經商，甚或如何為
    詐欺之不法勾當，亦非當初為介紹之人所得預知，要不得僅因被告甲○○有該介
    紹認識之情，即推認其必有與之為共同詐欺之犯行。況遍閱全案卷證，有關原審
    同案被告呂財寶、及證人涂呈儒、楊雅莉、郎鳳美、蔡國和、陳秋惠，暨被害廠
    商洪文凱等人，亦從無片語隻字言及被告甲○○有參與德鈴公司業務，出面向被
    害廠商購貨或將所購之貨運走之情事；另乙○○於八十五、八十六年間，曾因先
    後犯詐欺罪，經臺灣高等法院分別判處有期徒刑一年六月、有期徒刑五月確定，
    刻正由臺灣板橋地方法院檢察署通緝中，亦有其全國前案紀錄表在卷可佐，堪認
    乙○○當時慣行於詐欺之非法犯行，而從事非法詐欺者，衡情當必遮遮掩掩懼為
    人知，茲既查無證據證明被告甲○○知悉該情，且亦乏證據證明其有與之共謀詐
    欺，益足認其於介紹林文雄與乙○○認識之初，不悉其所介紹之工作係欲從事本
    案之詐欺犯行至明。
三、綜上各情，參互觀之，足認被告甲○○所辯前詞，尚非不可採信，此外復查無其
    他積極確切證據，證明其確有公訴意旨所指之常業詐欺犯行，本件不能證明被告
    甲○○犯罪。原審為此適用刑事訴訟法第三百零一條第一項，為被告甲○○無罪
    判決之諭知，經核並無不合。檢察官上訴意旨，指摘原判決不當，為無理由，應
    予駁回。
四、被告甲○○經合法傳喚無正當理由不到庭，爰不待其陳述逕行判決。
五、據上論斷，應依刑事訴訟法第三百六十八條、第三百七十一條，判決如主文。
本案經檢察官曾顯智到庭執行職務。
中      華      民      國    九十      年     十一     月     二十     日
                                  臺灣高等法院臺南分院刑事第二庭
                                      審判長法官  游  明  仁
                                            法官  陳  清  溪
                                            法官  林  永  茂
右正本證明與原本無異。
不得上訴。
                                      法院書記官  劉  岳  文
中      華      民      國    九十      年     十一     月     二十     日


司法院資訊處製作；財團法人民間司法改革基金會備份。
